---
title: "Statistics_TIMSS"
output: html_document
---

```{r setup, include=FALSE}
knitr::opts_chunk$set(echo = TRUE)
```

# 以 TIMSS 2011 資料庫做其他統計相關練習


## 讀檔案，資料來自於 TIMSS 2011 年
```{r}
dta <- read.table(file = "TIMSS2011TW.txt", header = TRUE)
````

## 檢視資料結構
```{r}
str(dta)
head(dta)
summary(dta)
````

## 看看數學及科學分數的直方圖
```{r}
require(lattice)
histogram(~ math, data = dta, xlab = '數學分數', ylab='機率',type = "density")
histogram(~ science , data = dta, xlab = '科學分數', ylab='機率',type = "density")
````

## 連續變項間關係
```{r}
dta_scores <- dta[, c('math', 'math.interest', 'math.evaluation', 'math.input', 'science', 'science.interest', 'science.evaluation', 'science.input','educational.resources')]
````

## 兩兩變項畫散佈圖
```{r}
pairs(dta_scores, pch = '.', upper.panel = panel.smooth, lower.panel = NULL, 
      col = 'gray')
````

## 利用 lattice 的 splom 指令重畫兩兩變項散佈圖，算是進階版
```{r}
splom(~ dta_scores, cex = 0.1, pch = '.', axis.text.cex = 0.5, 
      type = c('p', 'r', 'g'))
````

## 數學與科學相關
```{r}
round(cor(dta$math,dta$science), 3)
````

## 所有相關數值資訊相關
```{r}
round(cor(dta_scores), 3)
````

## 檢定相關是否顯著，也可以看到信賴區間
```{r}
cor.test( ~ math + math.interest, data = dta_scores)
cor.test( ~ math + math.evaluation, data = dta_scores)

cor.test( ~ science + science.interest, data = dta_scores)
cor.test( ~ science + science.evaluation, data = dta_scores)
````

## 載進 Hmist，一次檢定所有相關
```{r}
require(Hmisc)
rcorr(as.matrix(dta_scores), type="pearson")
````

## 檢驗數學、科學與興趣 及 數學、科學與評估何者相關高
```{r}
require(cocor)
cocor(~math + math.interest | math + math.evaluation, dta)
cocor(~science + science.interest | science + science.evaluation, dta)
````

## 看看練習時間與家長教育程度的學生數學平均與數標差
```{r}
aggregate(math ~ math.hours, data = dta, FUN = mean)
aggregate(math ~ math.hours, data = dta, FUN = sd)

aggregate(science ~ science.hours, data = dta, FUN = mean)
aggregate(science ~ science.hours, data = dta, FUN = sd)

aggregate(math ~ parental.education, data = dta, FUN = mean)
aggregate(math ~ parental.education, data = dta, FUN = sd)

aggregate(science ~ parental.education, data = dta, FUN = mean)
aggregate(science ~ parental.education, data = dta, FUN = sd)
````

## 多個類別

### 看看不同練習時間的學生數學、科學分數直方圖
```{r}
histogram(~ math | math.hours, data = dta, xlab = '數學分數', ylab='機率',
          type = 'density', layout = c(3, 1))

histogram(~ science | science.hours, data = dta, xlab = '科學分數', ylab='機率',
          type = 'density', layout = c(3, 1))
````


### 看看不同家長教育程度的學生數學、科學分數直方圖
```{r}
histogram(~ math | parental.education, data = dta, xlab = '數學分數', ylab='機率',
          type = 'density', layout = c(5, 1))

histogram(~ science | parental.education, data = dta, xlab = '科學分數', ylab='機率',
          type = 'density', layout = c(5, 1))
````


### 以盒鬚圖看不同練習時間的數學、科學成績差異
```{r}
bwplot(math.hours ~ math, data = dta, xlab = '數學分數',
  panel = function(x, y, ...) {
    panel.bwplot(x, y, ...)
    panel.grid(v = -1, h = 0, ...) })

bwplot(science.hours ~ science, data = dta, xlab = '科學分數',
       panel = function(x, y, ...) {
         panel.bwplot(x, y, ...)
         panel.grid(v = -1, h = 0, ...) })
````


### 以盒鬚圖看不同家長教育程度的數學、科學成績差異
```{r}
bwplot(parental.education ~ math, data = dta, xlab = '數學分數',
       panel = function(x, y, ...) {
         panel.bwplot(x, y, ...)
         panel.grid(v = -1, h = 0, ...) })

bwplot(parental.education ~ science, data = dta, xlab = '科學分數',
       panel = function(x, y, ...) {
         panel.bwplot(x, y, ...)
         panel.grid(v = -1, h = 0, ...) })
````


### 看看不同的練習時間與家長教育程到，科學與數學間的關係是否類似
```{r}
xyplot(science ~ math |  math.hours, data = dta, xlab = '數學分數', ylab = '科學分數',
       type = c("g", "p", "r"), cex = 0.1, layout = c(3, 1))


xyplot(science ~ math |  parental.education, data = dta, xlab = '數學分數', ylab = '科學分數',
       type = c("g", "p", "r"), cex = 0.1, layout = c(5, 1))
````


## 連續變項與兩個類別變項間的關係

### 看看不同練習時間、家長教育程度的學生數學、科學平均與對應的平均數標準誤
```{r}
show(m0 <- aggregate(math ~ math.hours + parental.education, data = dta, FUN = mean))
show(m1 <- aggregate(math ~ math.hours + parental.education, data = dta, function(x) sd(x)/sqrt(length(x))))

show(n0 <- aggregate(science ~ science.hours + parental.education, data = dta, FUN = mean))
show(n1 <- aggregate(science ~ science.hours + parental.education, data = dta, function(x) sd(x)/sqrt(length(x))))
````

### 把資料集中，並重排國家
```{r}
m <- data.frame(m0, l = m0$math - m1$math, u = m0$math + m1$math) 
m$math.hours <- factor(m$math.hours, levels=c('<= 45min', '>= 3hours', '45min - 3hours'))

n <- data.frame(n0, l = n0$science - n1$science, u = n0$science + n1$science)
n$science.hours <- factor(n$science.hours, levels=c('<= 45min', '>= 3hours', '45min - 3hours'))
````


### 載入 latticeExtra 套件
```{r}
require(latticeExtra)
````

### 在圖中加入了誤差
```{r}
segplot( parental.education ~ 1 + u | math.hours, data = m, centers = math, 
        draw.bands = F, xlab = '數學平均分數', ylab = '家長教育程度',
        main = '練習時間與家長教育程度之數學平均分數', layout = c(3, 1),
        segments.fun = panel.arrows, ends = "both", angle = 90, length = 1, 
        unit = "mm")
````

